臺灣高等法院民事裁定
                                     108年度抗字第1062號
抗  告  人  王俊弘

上列抗告人因與相對人周麗華間侵權行為損害賠償事件，對於中
華民國108年7月15日臺灣臺北地方法院106年度金字第70號所為
裁定提起抗告，本院裁定如下：
    主  文
抗告駁回。
抗告費用由抗告人負擔。
    理  由
一、按「當事人書狀，應記載當事人姓名及住所或居所」；「起
    訴，應以訴狀表明當事人及法定代理人，提出於法院為之」
    ，民事訴訟法第116條第1項第1款、第244條第1項第1款分別
    定有明文，此為法定必須具備之程式。蓋原告書狀如未載對
    造之姓名及住居所，法院將不知該書狀係對何人為訴訟行為
    ，亦無從對之送達。是如依原告書狀之內容或所附之證據，
    無足資識別被告身分之資料，即應以「被告」（訴訟主體）
    記載不全，無從進行訴訟為由，依民事訴訟法第249條第1項
    第6款「起訴不合程式或不備其他要件者」之規定，裁定駁
    回原告之訴。
二、查本件抗告人主張原法院被告王安石（原名王宗貞，下稱王
    安石）謊稱因南二高工程將使靈骨塔塔位供不應求，價格可
    飆漲至每塔位新臺幣（下同）28萬元，甚或更高，其日後可
    隨時將購得之靈骨塔委託巨宗公司轉售牟利或由巨宗公司吸
    收，誘使其陷於錯誤，而以每塔位95,000元價格購買6個塔
    位，並交付57萬元價金，致受有損害等情，而於刑事案件審
    理中提起附帶民事訴訟（下稱本件附民），聲明請求王安石
    賠償57萬元本息（見原法院96年度附民字第260號卷第1、2
    頁）。本件附民嗣經移送民事庭。抗告人又於民國106年6月
    7日具狀向原法院追加起訴被告即相對人周麗華（下稱周麗
    華），主張其當時係是向巨貞國際企業股份有限公司（下稱
    巨貞公司）之周麗華購買塔位，周麗華應負連帶賠償責任等
    情，而追加訴聲明為：王安石與周麗華應連帶賠償抗告人57
    萬元及願供擔保請准宣告假執行等語（見原法院卷一第21、
    22頁）。原裁定以：抗告人「未於訴狀上載明被告周麗華之
    年籍資料及住、居所，致本院無從特定被告身分，亦無法送
    達訴訟文書，經本院於106年8月16日裁定，命原告於裁定送
    達5日內補正被告周麗華送達地址及請求原因事實，該裁定
    業於108年6月20日合法送達於原告，有送達證書在卷可稽。
    惟原告逾期迄未補正上開事項，其追加之訴難認為合法」為
    由，而駁回抗告人之追加之訴及其假執行之聲請。抗告人不
    服，提起抗告前來。
三、抗告意旨略以：周麗華是王安石之員工，王安石是幕後老闆
    ，伊係在婚友社認識周麗華，透過周麗華介紹向王安石之公
    司購買靈骨塔57萬元，稱可以現買現賣，但結果並不是如此
    ，伊遭詐騙，伊於前幾年打電話查詢而知悉周麗華居住於高
    雄市，現在不知住處，公司早就人去樓空，記得周麗華是59
    年次或63年次，曾至派出所問資料，但警察基於個人資料保
    護，不予提供，周麗華是「菜市名」，故伊不知周麗華之地
    址，只知道周麗華的長相，請法官行文調查等語，求為廢棄
    原裁定。
四、經查：
  ㈠抗告人於106年6月7日具狀向原法院請求追加周麗華為被告，
    僅提及「周麗華，女，住高雄，只知道這樣，很久了」、前
    述靈骨塔是「18年的事情，跟周麗華本人買，跟臣貞（應係
    「巨貞」之筆誤）國際股份有限公司」等語，並未記載周麗
    華之詳細地址，此有「民事追加被告狀」可稽（見原法院卷
    一第21、22頁）。經原法院於106年8月16日以106年度金字
    第70號裁定命抗告人於收受裁定後5日內補繳裁判費並補正
    追加被告周麗華之地址、請求之訴訟標的及其原因事實，逾
    期未補正即駁回其訴（見原法院卷一第44頁），前開命補正
    裁定原於106年8月29日寄送至抗告人起訴時所陳報地址之當
    地派出所，此有送達證書在卷可憑（見原法院卷一第45、46
    頁），然抗告人於106年8月21日起，因思覺失調症在臺中市
    清濱醫院接受全日住院治療，至107年10月1日始出院，上開
    寄存送達之處所，難認已生合法送達之效力乙節，有本院10
    8年1月19日107年度抗字第1696號裁定可稽（見本院107年度
    抗字第1696號卷，下稱抗字卷，第47頁）。原法院乃再次寄
    送前開命補正裁定，該裁定業於108年6月20日合法送達於抗
    告人，有送達證書在卷可稽（見原法院卷二第51頁）。
  ㈡然抗告人僅陳稱其曾至派出所問資料，但警察基於個人資料
    保護，不予提供等語（原法院卷一第58頁、抗字卷第10頁）
    ，及提出其於88年6月28日向巨貞公司購買6個塔位之「慈雲
    寶塔健鈺國殿塔位永久使用權契約書」、及巨貞公司於88年
    6月28日收到抗告人交付之57萬元並由「周麗華」在巨貞公
    司之經辦人處署名之收據（見抗自卷第11至23頁），以為補
    正。而巨貞公司並無被保險人姓名為「周麗華」之勞工保險
    投保紀錄，此有勞動部勞工保險局108年12月9日保費資字第
    10860294540號函可考（見本院卷第45頁），抗告人於提起
    抗告後又稱周麗華曾居住於高雄市，記得周麗華是59年次或
    63年次等語，惟經本院查詢設籍在高雄市、姓名為「周麗華
    」、59年次或63年次者之戶籍資料，結果符合前開條件者即
    多達3人，此有個人戶籍資料查詢結果置於本院卷之證物袋
    可憑，故亦未補正足以識別「周麗華」之資料。是以上抗告
    人並未於前開命補正裁定108年6月20日合法送達後所定5日
    期間內補正追加被告「周麗華」之住居所或其他足資識別「
    周麗華」之特徵，致法院亦無從協助調查「周麗華」基本資
    料，則追加之訴之被告既不能特定為何人，抗告人本件追加
    之訴之起訴即不備法定必要程式，而與法不合。
五、綜上所述，原裁定以抗告人逾期未補正起訴狀必要記載事項
    ，而駁回抗告人追加被告之訴及假執行之聲請，於法並非無
    據，抗告人執詞主張原裁定不當求予廢棄，為無理由，應予
    駁回。
六、據上論結，本件抗告為無理由，爰裁定如主文。
中　　華　　民　　國　　108 　年　　12　　月　　24　　日
                  民事第十七庭  
                        審判長法  官  黃雯惠
                              法  官  林佑珊
                              法  官  賴秀蘭
正本係照原本作成。
不得再抗告。
中　　華　　民　　國　　108 　年　　12　　月　　25　　日
                              書記官  林淑貞